臺灣臺北地方法院刑事判決　　　　　　 96年度交易字第176號
公　訴　人　臺灣臺北地方法院檢察署檢察官
被　　　告　乙○○
上列被告因業務過失傷害案件，經檢察官聲請以簡易判決處刑（
九十六年度偵字第一五九四號），本院認不宜以簡易判決處刑，
改依通常程序審理（九十六年度北交簡字第七二三號），本院判
決如下：
    主  文
乙○○從事業務之人，因業務上之過失傷害人，處有期徒刑參月
，如易科罰金，以新台幣壹仟元折算壹日。
    事  實
一、乙○○係計程車司機，為從事駕駛業務之人，於民國九十五
    年七月四日下午五時二十五分左右，在臺北市○○路國立科
    技大學對面，駕駛車號七二九—ＤＥ號營業用小客車，本應
    注意汽車行駛時，駕駛人應注意車前狀況及兩車併行之間隔
    ，並隨時採取必要之安全措施，依當時情形為日間、天氣晴
    朗、自然光線充足，並無不能注意之情事，竟疏未注意車前
    狀況，並保持兩車併行之間隔，而快速自同向行駛於其右側
    ，由甲○○騎乘之車號ＵＳＴ—九六六號輕型機車之左後方
    行駛而過，而使其車身先擦撞甲○○所騎乘機車之左後車身
    ，再擦撞甲○○騎乘之機車手把，致甲○○人車倒地，並因
    此受有頭部外傷併腦震盪、左眉上撕裂傷、左肱骨骨折、疑
    似左眼窩血腫塊之傷害，乙○○肇事後，於未被有偵查犯罪
    職權之機關或公務員發覺前，即主動向據報前來處理車禍之
    臺北市政府警察局大安分局交通分隊警員葉明憬自首其上開
    肇事致人受傷之犯行，並表示願意接受裁判。
二、案經甲○○訴請臺灣臺北地方法院檢察署檢察官偵查後聲請
    以簡易判決處刑，本院認不宜以簡易判決處刑，改依通常程
    序審理。
    理  由
一、訊據被告乙○○對於其為計程車營業司機，在上開時間、地
    點，因駕駛車輛未保持與告訴人甲○○所騎乘機車間併行之
    間隔而與告訴人之機車擦撞，使告訴人倒地受傷乙節，固不
    否認（見本院審判筆錄第三頁），惟辯稱：伊與告訴人之機
    車應該是併行，並非在告訴人機車後方云云。經查：
  (一)告訴人於上開時間、地點騎乘機車行駛於車道上為被告所駕
    駛之計程車自同向左後方擦撞，告訴人並因此受有頭部外傷
    併腦震盪、左眉上撕裂傷、左肱骨骨折、疑似左眼窩血腫塊
    之傷害乙節，迭據證人即告訴人於警詢、偵查及本院審理中
    指（證）述在卷（見偵查卷第十三、二六、四五頁、本院審
    判筆錄第五頁），並有國防醫學院三軍總醫院附設民眾診療
    服務處九十五年七月五日、九十五年八月二十四日診斷證明
    書各一紙、告訴人受傷之照片五張、計程車及機車車損照片
    五張、道路交通事故現場圖、道路交通事故補充資料表、交
    通事故談話紀錄表等在卷可稽（見偵查卷第十七、十八、二
    三至二六、二九至三一頁），被告所駕駛之計程車右後車門
    、右後保險桿上均留下明顯之擦撞痕跡，保險桿上更有告訴
    人機車車漆之顏色，而被告亦不否認伊未保持與告訴人機車
    間併行間隔致擦撞告訴人之機車使其受有傷害乙節（見本院
    審判筆錄第三頁），被告雖否認伊係在告訴人左後方云云，
    然此業經證人即告訴人詳述在卷，證人即告訴人證稱：是其
    機車左後方先感覺遭碰撞，再看被告車輛時，該車右前車門
    已經擦撞到其機車把手，並推著其機車往前一段路之後，其
    才倒地，本來其車子前方及旁邊均沒有別的車，其不能確認
    被告之車速多少，但一定比其車速快等語（見偵查卷第十三
    頁、本院審判筆錄第四、五頁），而被告供述伊前面並沒有
    車，告訴人之機車是騎在伊車子後面，伊是右後車門擦撞到
    告訴人，伊是聽到其車輛右後方有碰撞聲音才從後照鏡察覺
    到有人、車倒地等情（見偵查卷第十四頁、本院審判筆錄第
    七頁），顯見被告在駕駛車輛過程中僅注意正前方之道路情
    形，並未注意目視所及之側邊道路狀況，致未注意行駛於伊
    右前方之告訴人機車，復未保持與告訴人機車併行之間隔，
    自告訴人機車左後方快速行駛而過，以致於其右後車身先擦
    撞告訴人左後方車身，因伊車速較告訴人車速為快，遂在瞬
    間行進過程中，右前車門並擦撞到告訴人機車把手，使告訴
    人機車不穩倒地，被告辯稱伊沒有看到告訴人機車在前面云
    云，並非可採。
  (二)按汽車行駛時，駕駛人應注意車前狀況及兩車併行之間隔，
    並隨時採取必要之安全措施，道路交通安全規則第九十四條
    第三項定有明文，且此車前狀況除車輛正前方之道路情形以
    外，應包括目視所及之左前方、右前方，而依到場員警所拍
    攝當時肇事現場道路情形為日間，天氣晴朗，自然光線充足
    ，有照片一張可稽（見偵查卷第二九頁），顯然並無不能注
    意之情事，是被告未注意行駛於其右前方之告訴人機車，復
    未保持與告訴人機車之併行間隔，而自告訴人機車左後方行
    駛而過，以致於擦撞告訴人機車使其倒地，確有過失無誤。
  (三)綜上所述，被告為計程車司機，因未注意車前狀況，並保持
    與告訴人機車併行間隔而擦撞告訴人機車，使其倒地受傷，
    其對告訴人所受傷害自有過失，被告前揭辯解並非可採。本
    件事證明確，被告犯行已堪認定，應依法論科。
二、核被告所為，係犯刑法第二百八十四條第二項前段之業務過
    失傷害罪。被告於肇事後未被有偵查犯罪職權之機關或公務
    員發覺前，即主動向據報到場處理之臺北市政府警察局大安
    分局交通分隊警員葉明憬坦承肇事，業據告訴人及被告陳明
    在卷，並經員警葉明璟記載於談話紀錄表中（見偵查卷第二
    五、二六頁），為對於未發覺之罪自首而接受裁判，應依刑
    法第六十二條前段規定減輕其刑。爰審酌被告前除曾因賭博
    案件經判決罰金銀元三千元確定並執行外，並無其他犯罪經
    判決執行，有臺灣高等法院被告全國前案紀錄表可稽，犯罪
    後坦承部分犯行，且其為職業駕駛人，對於用路人之安全更
    應注意，竟疏未注意，告訴因此所受之傷害非輕等一切情狀
    ，量處如主文所示之刑，並諭知易科罰金之折算標準。
據上論斷，依刑事訴訟法第四百五十二條、第二百九十九條第一
項前段，刑法第二百八十四條第二項前段、第六十二條前段、第
四十一條第一項前段，刑法施行法第一條之一，判決如主文。
本案經檢察官侯靜雯到庭執行職務
中　　華　　民　　國　　96　　年　　4 　　月　　30　　日
　　　　　　　　　交通法庭    法　官　黎惠萍
上正本證明與原本無異。
如不服本判決，應於判決送達後10日內向本院提出上訴狀（應抄
附繕本）。告訴人或被害人如對於本判決不服者，應具備理由請
求檢察官上訴，其上訴期間之計算係以檢察官收受判決正本之日
期為準。
                              書記官  楊麗娟
中　　華　　民　　國　　96　　年　　4 　　月　　30　　日
附錄本案論罪科刑法條全文
刑法第二百八十四條第二項前段
中華民國刑法第二百八十四條
（過失傷害罪）
因過失傷害人者，處六月以下有期徒刑、拘役或五百元以下罰金
，致重傷者，處一年以下有期徒刑、拘役或五百元以下罰金。
從事業務之人，因業務上之過失傷害人者，處一年以下有期徒刑
、拘役或一千元以下罰金，致重傷者，處三年以下有期徒刑、拘
役或二千元以下罰金。
